【裁判字號】    95,易,795
【裁判日期】    950807
【裁判案由】    竊盜
【裁判全文】
臺灣士林地方法院刑事判決               95年度易字第795號
公  訴  人  臺灣士林地方法院檢察署檢察官
被      告  甲○○
上列被告因竊盜案件，經檢察官提起公訴（94年度偵字第12879
號），本院於訊問被告後，被告為認罪之答辯馬，經合議庭裁定
認為宜由受命法官獨任以簡式審判程序審理，並判決如下：
    主  文
甲○○竊盜，處有期徒刑陸月，如易科罰金以銀元佰元即新臺
幣玖佰元折算壹日。
    事  實
一、甲○○與母親林麗媜、胞弟陳證凱同住於臺北市大同區○○
    ○路177 巷22號3 樓右排第1 間房（起訴書誤載為第2 間）
    ，乙○○則承租同樓右排第2 間房間（起訴書誤載為第1 間
    ）作為放置私人物品之用。甲○○竟意圖為自己不法之所有
    ，於民國94年10月24日上午某時，委請不知情之不詳姓名、
    年籍之開鎖匠，開啟乙○○前揭房間之房門，侵入房內竊取
    乙○○所有之TOSHIBA 牌21吋電視機、DVD 錄放影機各1 臺
    、棉被、枕頭、床墊、毯子、LV皮包、手錶、項鍊、手帕、
    高跟鞋、雨傘、陶瓷盤、對筷、鬧鐘、駕駛執照、學生證、
    舊身分證、舊信用卡、戶籍謄本、內外衣物、化妝品等物（
    價值約新臺幣15萬元）（侵入住宅部分未據告訴）。嗣乙○
    ○於同年10月29日中午返回前揭租屋處取物時，發覺遭竊，
    會同房東施徐淑珍在甲○○前揭租處發現失竊之電視機1 臺
    、DVD 錄放影機1 台及衣物等，經報警處理，始查悉上情。
二、案經乙○○訴由臺北市政府警察局大同分局報請臺灣士林地
    方法院檢察署檢察官偵查起訴。
    理  由
一、上揭犯罪事實，業據被告甲○○於本院審理時坦承不諱，核
    與證人即被害人乙○○於警詢、偵查及本院審理中指述其住
    處遭人侵入行竊財物之被害情節，及證人即房東施徐淑珍證
    述渠與被害人乙○○進入被告租屋處發現被害人遭竊物品情
    節，及證人即員警洪健峰於偵查時具結證述本案查獲被告經
    過大致相符，並有現場照片2 幀在卷可稽，足認被告自白與
    事實相符，堪予採信。本件事證明確，被告犯行洵堪認定，
    應予依法論科。
二、查被告行為後，94年2 月2 日修正公布之刑法，於95年7 月
    1 日施行。而按行為後法律有變更者，適用行為時之法律，
    但行為後之法律有利於行為人者，適用最有利於行為人之法
    律，現行刑法第2 條第1 項定有明文。此條規定乃與刑法第
    1 條罪刑法定主義契合，而貫徹法律禁止溯及既往原則，係
    規範行為後法律變更所生新舊法律比較適用之準據法，是刑
    法第2 條本身雖經修正，但刑法第2 條既屬適用法律之準據
    法，本身無比較新舊法之問題，應一律適用裁判時之現行刑
    法第2 條規定以決定適用之刑罰法律，合先敘明。又以本次
    刑法修正之比較新舊法，應就罪刑有關之共犯、未遂犯、想
    像競合犯、牽連犯、連續犯、結合犯，以及累犯加重、自首
    減輕暨其他法定加減原因（如身分加減）與加減例等一切情
    形，綜合全部罪刑之結果而為比較（最高法院95年5 月23日
    95年度第8 次刑庭會議決議參照），應予敘明。
三、經查：
（一）刑法於94年2 月2 日修正公布，95年7 月1 日施行，有關
      刑法第320 條第1 項竊盜罪，其法定刑有關罰金部分，得
      處5 百元以下罰金，依新修正之刑法施行法第1 條之1 規
      定，中華民國94年1 月7 日刑法修正施行後，刑法分則編
      所定罰金之貨幣單位為新台幣。94年1 月7 日刑法修正時
      ，刑法分則編未修正之條文定有罰金者，自94年1 月7 日
      刑法修正施行後，就其所定之數額提高為30倍。但72年6
      月26日至94年1 月7 日新增或修正之條文，就其所定數額
      提高為3 倍。查刑法第320 條第1 項之竊盜罪，有關得科
      罰金刑部分，於72年6 月26日至94年1 月7 日間，非新增
      之或修正過之條文，則依刑法施行法第1 條之1 第2 項前
      段之規定，應提高為30倍，即係新台幣1 萬5 千元以下。
      而依罰金罰鍰提高標準條例第1 條之規定，依法律應處罰
      金罰鍰者，就其原定數額提高為2 倍至10倍。但法律已依
      一定比率規定罰金或罰鍰之數額或倍數者，依其規定。然
      依行政院會銜司法院於72年7 月27日發布，同年8 月1 日
      施行，有關刑法定有罰金各條，提高為10倍。是前開得處
      5 百元以下罰金，提高為10倍，即科罰金5 仟元，再者銀
      元與新台幣之比率為1 比3 ，故以新台幣計算，本條罰金
      刑部分即得處新台幣1 萬5 千元以下罰金。新舊法有關法
      定罰金刑之比較結果均相同，對被告並無有利或不利。再
      按行為後法律有變更者，適用行為時之法律。但行為後之
      法律有利於行為人者，適用最有利於行為人之法律，修正
      後刑法第2 條第1 項定有明文。從而本件被告所違犯之刑
      法第320 條第1 項所定之罰金刑提高部分，即逕適用罰金
      罰鍰提高標準條例第1 條前段之規定即可。
（二）被告行為時之刑法第41條第1 項前段規定：「犯最重本刑
      為五年以下有期徒刑以下之刑之罪，而受六個月以下有期
      徒刑或拘役之宣告，因身體、教育、職業、家庭之關係或
      其他正當事由，執行顯有困難者，得以一元以上三元以下
      折算一日，易科罰金。」又被告行為時之易科罰金折算標
      準，修正前罰金罰鍰提高標準條例第2 條前段（現已刪除
      ）規定，就其原定數額提高為1 百倍折算1 日，則被告行
      為時之易科罰金折算標準，應以銀元1 百元至3 百元折算
      一日，經折算為新臺幣後，應以新臺幣3 百元至9 百元折
      算為一日。惟95年7 月1 日修正公布施行之刑法第41條第
      1 項前段則規定：「犯最重本刑為五年以下有期徒刑以下
      之刑之罪，而受六個月以下有期徒刑或拘役之宣告者，得
      以新臺幣一千元、二千元或三千元折算一日，易科罰金。
      」比較修正前後之易科罰金折算標準，以95年7 月1 日修
      正公布施行前之規定，較有利於被告，則應依修正後刑法
      第2 條第1 項前段，適用修正前刑法第41條第1 項前段規
      定，定其折算標準。
（三）綜合上述各條文修正前、後之比較，徵諸前揭最高法院決
      議意旨及修正後刑法第2 條第1 項規定之「從舊、從輕」
      原則，自應適用被告行為時之法律，即修正前刑法之相關
      規定及修正前罰金罰鍰提高標準條例第2 條規定，予以論
      處。
四、核被告甲○○所為，係犯刑法第320 條第1 項之竊盜罪。爰
    審酌被告竊得財物價值非微，惟除手帕、證件及LV皮包外，
    其餘物品皆已返還被害人，且犯後於警詢及偵查時仍飾詞狡
    辯，而於本院審理時始坦承犯行，暨其犯罪之動機、目的及
    其智識程度等一切情狀，量處如主文所示之刑，並依修正前
    刑法第41條第1 項前段之規定諭知易科罰金之折算標準。至
    公訴人雖然於起訴書中對被告具體求刑有期徒刑1 年，惟其
    係考量被告犯後狡辯、態度惡劣等情，然被告於本院審理時
    已坦承認罪，犯後已知悔改，本院認前開判處之罪刑，已足
    生警惕之心，公訴人前開求刑尚屬過重，附此敘明。
據上論斷，應依刑事訴訟法第273 條之1 第1 項、第299 條第1
項前段，刑法第2 條第1 項、第320 條第1 項、修正前刑法第41
條第1 項前段，罰金罰鍰提高標準條例第1 條前段、修正前罰金
罰鍰提高標準條例第2 條，判決如主文。
本案經檢察官邱智宏到庭執行職務。
中    華    民    國    95    年    8     月    7     日
                  刑事第七庭法  官  王俊雄
以上正本證明與原本無異。
如不服本判決應於送達後10日內，向本院提出上訴狀。
                            書記官  許秋莉
中    華    民    國    95    年    8      月    9    日
附錄本判決論罪科刑依據之法條：
中華民國刑法第320 條第1 項
意圖為自己或第三人不法之所有，而竊取他人之動產者，為竊盜
罪，處5 年以下有期徒刑、拘役或5 百元以下罰金。


司法院資訊處製作；財團法人民間司法改革基金會備份。
